臺灣臺中地方法院刑事判決　　　　　　　　　　　　　　九十年度訴字第七九六號
　　公　訴　人　臺灣臺中地方法院檢察署檢察官
　　被　　　告　丙○○
　　　　　　　　庚○○
　　　　　　　　戊○○
　　共　　　同
　　指定辯護人　本院公設辯護人午○○
　　被　　　告　卯○○
　　指定辯護人　本院公設辯護人申○○
右列被告因強盜等案件，經檢察官提起公訴（九十年度偵字第七五○、二四四二號）
及移送併案（九十年度偵字第六五九九號），本院判決如左：
    主  文
丙○○共同連續踰越安全設備，於夜間侵入住宅竊盜，處有期徒刑貳年。又共同連續
意圖為自己不法之所有，而搶奪他人之動產，處有期徒刑參年。又共同連續意圖為自
己不法之所有，攜帶兇器，以強暴至使不能抗拒，而取他人之物，處有期徒刑拾壹年
。應執行有期徒刑拾伍年。
庚○○共同連續踰越安全設備，於夜間侵入住宅竊盜，累犯，處有期徒刑壹年貳月。
又共同意圖為自己不法之所有，以強暴至使不能抗拒，而取他人之物，累犯，處有期
徒刑陸年。應執行有期徒刑陸年捌月。被訴搶奪部分無罪。
戊○○結夥三人以上竊盜，處有期徒刑捌月。又意圖為自己不法之所有，結夥三人以
上，以強暴至使不能抗拒，而取他人之物，處有期徒刑柒年陸月。應執行有期徒刑柒
年拾月。被訴搶奪部分無罪。
卯○○共同連續竊盜，處有期徒刑捌月。又共同連續意圖為自己不法之所有，而搶奪
他人之動產，處有期徒刑壹年陸月。又共同連續意圖為自己不法之所有，攜帶兇器，
以強暴至使不能抗拒，而取他人之物，處有期徒刑捌年陸月。應執行有期徒刑拾年。
    事  實
一、庚○○前於民國八十八年間，因竊盜案件，經本院判處有期徒刑八月確定，於八
    十九年五月二十五日執行完畢。
二、丙○○意圖為自己不法之所有，基於概括之犯意，連續：(一)於附表一編號一、二
    所示時地，與庚○○基於為自己不法所有之概括犯意聯絡，共同連續竊取甲○○
    等人財物。(二)於附表一編號三所示時地，與戊○○、陳漢宇（七十年八月二十二
    日生，另案由軍法機關審理中）基於為自己不法所有之犯意聯絡，共同竊取壬○○財物。(三)於附表一編號四、五所示時地，與卯○○基於為自己不法所有之概括
    犯意聯絡，共同連續竊取天○○等人財物。(四)於附表一編號六所示時地，獨自一
    人竊取未○○財物（詳如附表一所示）。
三、丙○○另意圖為自己不法之所有，基於概括之犯意，連續：(一)於附表二編號一、
    二所示時地，與卯○○基於為自己不法所有之概括犯意聯絡，共同連續搶奪乙○○等人財物。(二)於附表二編號三所示時地，與不詳姓名年籍之成年男子一人，基
    於為自己不法所有之犯意聯絡，共同搶奪亥○○財物。(三)於附表二編號四所示時
    地，獨自一人搶奪丑○○財物（詳如附表二所示）。
四、丙○○又另行起意，意圖為自己不法之所有，基於概括之犯意，連續：(一)於附表
  三編號一所示時地，與庚○○基於為自己不法所有之犯意聯絡，共同強盜丁○○
    財物。(二)於附表三編號二所示時地，與戊○○、陳漢宇基於為自己不法所有之犯
    意聯絡，共同強盜黃淑鈴財物。(三)於附表三編號三、五、六所示時地，與卯○○
    基於為自己不法所有之概括犯意聯絡，共同連續強盜辛○○等人財物。(四)於附表
    三編號四、七所示時地，獨自一人強盜癸○○等人財物（詳如附表三所示）
五、案經臺中市警察局移送臺灣臺中地方法院檢察署檢察官偵查起訴及移送併案。
    理  由
壹、有罪部分
一、訊據：
  (一)被告丙○○承認附表一編號一、二、四、五、六及附表三編號一、二、三、四、
    五、六、七等事實，否認有附表一編號三，附表二編號一、二、三、四等犯行，
    其中附表一編號三部分辯稱：伊僅在旁邊看，沒有下手行竊，其餘辯稱：未犯下
    這些案子云云。
  (二)被告庚○○承認附表一編號一、二及附表三編號一等事實。
  (三)被告戊○○承認附表一編號三之事實，否認附表三編號二犯行，辯稱：伊只負責
    開車，不知丙○○與陳漢宇要去強盜他人財物云云。
  (四)被告卯○○承認附表二編號二及附表三編號三等事實，否認附表一編號四、五，
    附表二編號一及附表三編號五、六等犯行，其中附表一編號四部分辯稱：伊當時
    走在丙○○前面，不知丙○○要偷車，附表一編號五部分辯稱：伊當時酒醉在路
    邊睡覺，是丙○○偷完車才開車載伊回家，附表二編號一部分辯稱：當天丙○○
    偷車後載伊回家，不知道丙○○路上有搶人皮包，附表三編號五部分辯稱：當天
    係丙○○去強盜路人皮包，遭被害人反抗，遂叫伊過去幫忙，伊過去見到丙○○
    又要強盜另一人皮包，便阻擋丙○○並將丙○○載離現場，並未騎車衝撞、以手
    毆打被害人，附表三編號六部分辯稱：未參與犯案云云。
二、經查：
  (一)被告丙○○部分：
  1.被告丙○○所犯附表一編號一、二、四、五、六及附表三編號一、二、三、四、
    五、六、七部分，業據其於警訊、偵查及本院審理時坦承不諱，核與被害人甲○○、江張阿梅、天○○、地○○、未○○、丁○○、黃淑鈴、辛○○、癸○○、
    戌○○、酉○○（起訴書誤載為黃春梅）、辰○○指訴情節相符，並有被害人江
    張阿梅、天○○、癸○○、辰○○出具之贓物認領保管單四紙附卷可稽，且警方
    於九十年一月三日，在其臺中縣大雅鄉○○路二六七巷三九號住處，尋獲被害人
    辛○○遭強盜之薪資表二張，足見被告丙○○此部分自白與事實相符，堪予採信
    。
  2.雖被告丙○○否認有附表一編號三之犯行，辯稱：伊僅在旁邊看，沒有下手行竊
    云云。惟刑法上之強盜罪，以施用強暴、脅迫等手段而奪取或使人交付財物為構
    成要件，在場把風，固非實施強盜罪構成要件之行為，但其夥同行劫，如係為自
    己犯罪之意思而參與，則雖僅擔任把風而未實行劫取財物，仍應依共同正犯論科
    ，最高法院二十四年上字第二八六八號著有判例可資參照。本件依被告丙○○於
    警訊時自承：當時係由伊把風，戊○○及陳漢宇下手行竊，得手後三人共乘該車
    離開等語，足見其係以自己犯罪之意思，擔任把風工作。揆諸上開判例意旨，其
    雖未實行竊取財物之構成要件行為，仍應論以共同正犯。
  3.被告丙○○所犯附表二編號一犯行，業據其於警訊及偵查時自白：八十九年八月
    十一日凌晨，伊駕駛竊來之ＴＲ—七三九二號自小客車行經文心路、河南路時，
    曾搖下車窗搶奪一女子之皮包等語，並經被害人乙○○於警訊時指訴：八十九年
    八月十一日凌晨，在臺中市○○路、河南路口，二名歹徒開一部自小客車，開車
    之歹徒搖下車窗自右側搶走伊肩上之皮包一只，伊看到自小客車之車號是ＴＲ—
    七三九二號，搖下車窗動手搶伊皮包的人就是丙○○等語明確，復有被害人乙○○出具之贓物認領保管單一紙在卷可憑。被告丙○○事後於本院審理時翻異前供
    ，否認犯案，顯不足採。
  4.被告丙○○所犯附表二編號二犯行，業據其於警訊時自承：當時伊騎機車載卯○○，由卯○○下手搶奪被害人財物，所得現金二人平分花用，行動電話交給伊表
    哥販售等語，核與被害人子○○於警訊時指訴：八十九年九月十八日晚間九時許
    ，在臺中市○○街、公益路口，二名歹徒騎機車從左側搶走伊置於機車腳踏板之
    手提包一只，伊看到動手搶伊皮包的歹徒，很像卯○○等語相符，並經同案被告
    卯○○於本院審理時供述：本件是伊與丙○○一起去的等語明確。被告丙○○於
    本院審理改稱：伊未犯本案云云，應屬卸責之詞。
  5.被告丙○○所犯附表二編號三犯行，業據其於警訊及本院九十年十一月三十日訊
    問時自白：伊賣給己○○之摩托羅拉Ｖ三六八八手機，係於八十九年十月二十日
    下午四時許，在臺中市○○街附近向一名路人搶來的，當時作案有二人，由伊騎
    乘機車，後面搭載何人忘了等語，核與被害人亥○○於警訊指訴：八十九年十月
    二十日下午四時三十五分左右，在臺中市○區○○街二巷口，二名騎乘機車之歹
    徒搶走伊所有之摩托羅拉Ｖ三六八八行動電話一支等語相符，並經證人己○○於
    本院九十年十二月十四日訊問時證述：警方在伊所經營「總冠通訊行」找到之摩
    托羅拉Ｖ三六八八手機，是丙○○於八十九年十月二十日左右，以四千五百元之
    價格賣給伊的等語明確，復有被害人亥○○出具之贓物認領保管單一紙附卷可參
    ，事證明確。
  6.被告丙○○所犯附表二編號四犯行，業據被害人丑○○於警訊時指訴：八十九年
    十二月二十四日早上七時許，在臺中市○○路、中正路口，一名歹徒自右後方搶
    走伊放在口袋之諾基亞六一五○行動電話一支等語綦詳，並經證人己○○於本院
    九十年十二月十四日訊問時證稱：警方在伊所經營「總冠通訊行」找到之諾基亞
    六一五○手機，是丙○○於八十九年十二月間，以一千元之價格賣給伊的等語明
    確，復有被害人丑○○出具之贓物認領保管單一紙在卷可考。被告丙○○否認犯
    行，不足為採。
  (二)被告庚○○部分：
    被告庚○○所犯附表一編號一、二及附表三編號一犯行，業據其於警訊、偵查及
    本院審理時坦認不諱，核與被害人甲○○、江張阿梅、丁○○指訴情節相符，並
    有被害人江張阿梅出具之贓物認領保管單一紙附卷可稽，足見被告庚○○自白與
    事實相符，堪予採信。
  (三)被告戊○○部分：
  1.被告戊○○所犯附表一編號三部分，業據其於警訊、偵查及本院審理時供承不諱
    ，核與被害人壬○○指訴情節相符，足見被告戊○○此部分自白與事實相符，堪
    予採信。
  2.雖被告戊○○否認有附表三編號二之犯行，辯稱：伊僅負責開車，不知丙○○與
    陳漢宇要去強盜他人財物云云，惟上開事實，業據其於警訊、偵查及本院九十年
    十二月二十八日訊問時自白：當天伊開車載丙○○、陳漢宇一起出去，行至該處
    時見被害人在停紅綠燈，伊就跟著停，然後丙○○、陳漢宇下車，陳漢宇出手強
    盜被害人皮包，丙○○在一旁看，得手後二人上車，伊就駕車離開，皮包內之現
    金三人平分花光了等語，核與被害人黃淑鈴指訴情節相符，並經同案被告丙○○
    供稱：本件是陳漢宇提議，伊與戊○○、陳漢宇一起去作的等語明確。被告戊○○事後於本院九十一年三月十二日審理時翻異前詞，改稱：不知丙○○、陳漢宇
    要去強盜他人財物云云，應屬推卸之詞。
  (四)被告卯○○部分：
  1.被告卯○○所犯附表二編號二及附表三編號三部分，業據其於警訊、偵查及本院
    審理時坦承不諱，核與被害人子○○、辛○○於警訊指訴情節相符，且警方於九
    十年一月三日，在被告丙○○上開住處，尋獲被害人辛○○遭強盜之薪資表二張
    ，足見被告卯○○此部分自白與事實相符，堪予採信。
  2.被告卯○○所犯附表一編號四部分，業據其於警訊時自白：Ｍ五—九八○八號自
    小客車及車內財物，係伊與丙○○共同所竊等語，並經被害人天○○指訴：八十
    九年八月七日上午七時許，在臺中縣大雅鄉○○路、民生路口，伊將Ｍ五—九八
    ○八號自小客車停在該處購買早餐，二名歹徒趁車未熄火之際竊取該車，伊有看
    清歹徒臉孔，就是丙○○、卯○○等語綦詳，復有被害人天○○出具之贓物認領
    保管單一紙附卷可按，事證明確。
  3.被告卯○○所犯附表一編號五及附表二編號一犯行，業據被害人地○○指訴：伊
    所有ＴＲ—七三九二號自小客車係於八十九年八月十一日凌晨，在臺中縣大雅鄉
    ○○路三○五之三○號前失竊及被害人乙○○指訴：八十九年八月十一日凌晨，
    在臺中市○○路、河南路路口，二名歹徒開一部自小客車，開車歹徒搖下車窗，
    自右側搶走伊所有之背包一只，伊看到歹徒所開自小客車之車號是ＴＲ—七三九
    二號，動手搶伊皮包之歹徒就是丙○○等語綦詳，並有被害人乙○○出具之贓物
    認領保管單一紙在卷可憑。雖被告卯○○辯稱：伊當日喝酒，醉倒在路邊，不知
    丙○○要偷車及搶奪路人財物云云，惟其於警訊時係陳稱：該車是丙○○一人去
    偷，伊並未參與云云，則其對於案發當時是否在場乙節，先後所為之供述，已有
    不一，且被害人鍾碧玉所有ＴＲ—七三九二號自小客車失竊地點，與被告丙○○
    前揭住處相隔不遠，倘被告卯○○當日確實酒醉，儘可在被告丙○○住處休息、
    過夜，何須醉倒路邊再由被告丙○○竊取車輛載送回家。被告卯○○此部分所辯
    ，有違常理，不足為採。
  4.被告卯○○所犯附表三編號五犯行，業據其於警訊、偵查及本院九十年三月二十
    八日訊問時自白：當時伊騎機車載丙○○，本來丙○○下車只想要強盜戌○○皮
    包，誰知戌○○與其姑姑黃碧鳳抵抗，所以丙○○就叫伊騎機車過去衝撞黃碧鳳
    ，把她撞倒在地，丙○○才順利強盜戌○○皮包，之後伊與丙○○馬上騎機車逃
    逸等語，並經被害人戌○○指訴：八十九年八月中旬某日凌晨二時許，在臺中市
    ○村路○段九六號，回家開門之際，遭一名歹徒欲搶走伊肩上手提包，該名歹徒
    與伊拉扯皮包時，伊姑姑黃碧鳳為保護伊，也與該名歹徒一起拉扯，該歹徒因而
    一時無法搶得皮包，後來該名歹徒之同夥就騎機車將黃碧鳳撞倒在地，並以手毆
    打黃碧鳳，二名歹徒奪得皮包後，就騎機車逃逸，伊看到動手搶伊皮包歹徒，就
    是丙○○，另一名騎機車接應之歹徒，很像卯○○等語明確。被告卯○○事後翻
    異前供，謂伊騎機車過去是要阻擋被告丙○○強盜他人皮包云云，顯屬避重就輕
    之詞。
  5.被告卯○○所犯附表三編號六犯行，業據被害人酉○○於警訊時指訴：八十九年
    九月二日凌晨三時許，在臺中縣大雅鄉○○路八四號前，二名歹徒騎機車自左後
    方將伊騎承之機車撞倒，一名歹徒下車，拿著一支尖刀架著伊脖子，用台語對伊
    說：把錢拿出來，不然用刀子刺妳，伊聽了心裡非常害怕，就將口袋裡八百元現
    金拿出來他，後來該名歹徒將伊推到田裡，等伊爬起來後，發現機車已被二名歹
    徒騎走，強盜伊的人就是丙○○與卯○○等語明確。被告卯○○否認犯案，要非
    可採。
  (五)綜上所述，被告丙○○、戊○○、卯○○前揭所辯不足採信。本件事證明確，被
    告四人犯行堪以認定。
三、懲治盜匪條例業於九十一年一月三十日公布廢止，刑法強盜、擄人勒贖及其結合
    犯等相關條文亦於同日公布修正，二者均自九十一年二月一日起分別失效、生效
    。被告等前揭強盜行為，均係在懲治盜匪條例未公布廢止前所犯，依行為時之法
    律而言，懲治盜匪條例乃修正前刑法之特別法，依特別法優於普通法之法律適用
    原則，自應適用懲治盜匪條例論處，無適用修正前刑法之餘地，惟觀上開法律之
    廢止、修正，旨在以修正後之刑法取代懲治盜匪條例，避免修正前之刑法發生中
    間法之效力，故懲治盜匪條例雖曰廢止，然因廢止前後，被告等行為在行為時至
    裁判時，均有刑罰規定，該條例之廢止，自屬刑法第二條第一項之行為後法律有
    變更，而非刑事訴訟法第三百零二條第四款、第三百八十一條、第三百九十三條
    第四款所稱之法律廢止，亦無所謂因該條例之廢止而應回復適用修正前刑法相關
    條文之餘地。依上說明，被告等所犯強盜行為，於本院裁判時，依刑法第二條第
    一項規定，並參諸二十五年上字第二六七號、二十八年上字第二三九七號、五十
    一年台上字第二一七九號諸判例意旨，自應就被告等行為時有效之懲治盜匪條例
    與裁判時已修正之刑法予以比較適用，至被告等行為時修正前之刑法相關條文，
    既不因上開條例廢止而回復，又非中間法，即無所謂比較適用問題。而廢止之懲
    治盜匪條例第五條第一項第一款盜匪罪之法定刑度為無期徒刑或七年以上有期徒
    刑，修正後刑法第三百二十八條第一項普通強盜罪之法定刑度為五年以上有期徒
    刑、第三百三十條第一項加重強盜罪之法定刑度為七年以上有期徒刑，比較新舊
    法適用結果，以修正後刑法第三百二十八條第一項、第三百三十條第一項規定對
    行為人較有利。依刑法第二條第一項前段之規定，被告等所犯強盜部分，自應適
    用裁判時即修正後之刑法第三百二十八條第一項、第三百三十條第一項規定論處
    。公訴人未及考慮上開法律廢止、修正之相關問題，仍依懲治盜匪條例第五條第
    一項第一款規定提起公訴，容有未洽。
四、核(一)被告丙○○附表一編號一、四、五、六所為，係犯刑法第三百二十條第一項
    普通竊盜罪，附表一編號二所為，係犯刑法第三百二十一條第一項第一、二款踰
    越安全設備、於夜間侵入住宅竊盜罪（公訴人起訴普通竊盜罪，尚有未合，惟其
    基本事實同一，應予變更起訴法條），附表一編號三所為，係犯刑法第三百二十
    一條第一項第四款結夥三人以上竊盜罪（公訴人起訴普通竊盜罪，尚有未合，惟
    其基本事實同一，應予變更起訴法條），附表二編號一、二、三、四所為，係犯
    刑法第三百二十五條第一項普通搶奪罪，附表三編號一所為，係犯刑法第三百零
    二條第一項剝奪行動自由罪、第三百二十八條第一項普通強盜罪，附表三編號二
    所為，係犯刑法第三百三十條、第三百二十一條第一項第四款結夥三人以上強盜
    罪（公訴人起訴普通強盜罪，尚有未合，惟其基本事實同一，應予變更起訴法條
    ），附表三編號三、四、五、七所為，係犯刑法第三百二十八條第一項普通強盜
    罪，附表三編號六所為，係犯刑法第三百三十條、第三百二十一條第一項第三款
    攜帶兇器強盜罪（公訴人起訴普通強盜罪，尚有未合，惟其基本事實同一，應予
    變更起訴法條）。(二)被告庚○○附表一編號一所為，係犯刑法第三百二十條第一
    項普通竊盜罪，附表一編號二所為，係犯刑法第三百二十一條第一項第一、二款
    踰越安全設備、於夜間侵入住宅竊盜罪（公訴人起訴普通竊盜罪，尚有未合，惟
    其基本事實同一，應予變更起訴法條），附表三編號一所為，係犯刑法第三百零
    二條第一項剝奪行動自由罪、第三百二十八條第一項普通強盜罪。(三)被告戊○○
    附表一編號三所為，係犯刑法第三百二十一條第一項第四款結夥三人以上竊盜罪
    （公訴人起訴普通竊盜罪，尚有未合，惟其基本事實同一，應予變更起訴法條）
    ，附表三編號二所為，係犯刑法第三百三十條、第三百二十一條第一項第四款結
    夥三人以上強盜罪（公訴人起訴普通強盜罪，尚有未合，惟其基本事實同一，應
    予變更起訴法條）。(四)被告卯○○附表一編號四、五所為，係犯刑法第三百二十
    條第一項普通竊盜罪，附表二編號一、二所為，係犯刑法第三百二十五條第一項
    普通搶奪罪，附表三編號三、五所為，係犯刑法第三百二十八條第一項普通強盜
    罪，附表三編號六所為，係犯刑法第三百三十條、第三百二十一條第一項第三款
    攜帶兇器強盜罪（公訴人起訴普通強盜罪，尚有未合，惟其基本事實同一，應予
    變更起訴法條）。公訴人雖未就被告丙○○附表二編號二之犯行提起公訴，然此
    部分與業據起訴經判決有罪之搶奪罪部分有連續犯之裁判上一罪關係，另公訴人
    就被告丙○○、庚○○附表三編號一犯行雖未論以剝奪行動自由罪，然已於犯罪
    事實欄內提及，且與該次強盜犯行有牽連犯之裁判上一罪關係，均為起訴效力所
    及，本院自得併予審理。被告丙○○、庚○○就附表一編號一、二及附表三編號
    一犯行，被告丙○○、卯○○就附表一編號四、五、附表二編號一、二及附表三
    編號三、五、六犯行，被告丙○○與不詳姓名年籍之成年男子就附表二編號三犯
    行，被告丙○○、戊○○與陳漢宇就附表一編號三及附表三編號二犯行，有犯意
    聯絡及行為分擔，均為共同正犯。被告丙○○、庚○○附表三編號一所犯剝奪行
    動自由及普通強盜二罪間，有手段、目的之牽連關係，應依刑法第五十五條之規
    定，從較重之普通強盜罪處斷。被告丙○○先後四次普通竊盜、一次踰越安全設
    備、於夜間侵入住宅竊盜、一次結夥三人以上竊盜、四次普通搶奪、五次普通強
    盜、一次結夥三人以上強盜、一次攜帶兇器強盜，被告庚○○先後一次普通竊盜
    、一次踰越安全設備、於夜間侵入住宅竊盜，被告卯○○先後二次普通竊盜、二
    次普通搶奪、二次普通強盜、一次攜帶兇器強盜犯行，就其等竊盜、搶奪、強盜
    各部分，均時間緊接，犯罪構成要件相同，顯各係基於概括犯意為之，皆應依連
    續犯之規定，分別論以情節較重之踰越安全設備、於夜間侵入住宅竊盜（被告丙○○、庚○○竊盜部分）、普通竊盜（被告卯○○竊盜部分）、普通搶奪（被告
    丙○○、卯○○搶奪部分）、攜帶兇器強盜（被告丙○○、卯○○強盜部分）罪
    ，並各加重其刑。被告丙○○所犯踰越安全設備、於夜間侵入住宅竊盜、普通搶
    奪、攜帶兇器強盜三罪，被告庚○○所犯踰越安全設備、於夜間侵入住宅竊盜、
    普通強盜二罪，被告戊○○所犯結夥三人以上竊盜、結夥三人以上強盜二罪，被
    告卯○○所犯普通竊盜、普通搶奪、攜帶兇器強盜三罪，犯意各別，行為互殊，
    均應予以分論併罰。公訴意旨認被告丙○○、戊○○、卯○○所犯竊盜及強盜罪
    間，具有方法結果之牽連關係，應依牽連犯之規定，從較重之強盜罪處斷，尚有
    未合。被告庚○○前於八十八年間，因竊盜案件，經本院判處有期徒刑八月確定
    ，於八十九年五月二十五日執行完畢，有臺灣高等法院被告全國前案紀錄表在卷
    可參，其於有期徒刑執行完畢五年內再犯本件有期徒刑以上之罪，為累犯，應依
    法各加重其刑（所犯竊盜部分遞加重其刑）。爰審酌被告四人身體健全，不思努
    力工作賺取正當酬勞，為圖一己私利，竟藉竊盜、強盜方式牟取財物，被告丙○○、卯○○且一再行搶，惡性非輕，被告丙○○、卯○○短時間內連續竊盜、搶
    奪、強盜多件，罔顧法紀，嚴重敗壞社會治安，二人共同強盜被害人戌○○、黃
    碧鳳時，曾騎車衝撞被害人黃碧鳳並出手毆打，共同強盜被害人酉○○時，曾持
    刀抵住被害人酉○○脖子，被告丙○○強盜被害人癸○○時，曾以安全帽敲擊其
    頭部，強盜被害人辰○○時，曾以手勒住被害人辰○○脖子，並毆打其頭部，手
    段兇殘，對被害人生命、身體安全產生莫大威脅，犯罪後猶空言狡辯，供詞反覆
    ，顯然毫無悔意，被告庚○○、戊○○則僅分別於八十九年六月二十二日凌晨、
    八十九年七月三日晚間至翌日凌晨，與被告丙○○共犯三件、二件案件，犯罪後
    承認罪行，態度尚佳，及被告丙○○前無任何犯罪紀錄，有臺灣高等法院被告全
    國前案紀錄表附卷可憑，被告四人犯罪時年紀均輕，思慮未臻周詳等一切情狀，
    分別量處如主文所示之刑。公訴人未細究被告卯○○、戊○○、庚○○犯案之件
    數、犯罪情狀等，而對被告卯○○、戊○○、庚○○分別具體求刑十二年、十年
    、九年，尚屬過重。又公訴人聲請沒收之黃金小刀一支及水果刀二支，乃警方在
    被告丙○○右揭住處所起出，並非案發時扣得之物，因被告四人否認曾持以犯案
    ，且無其他證據足資證明上開物品屬於違禁物或係供被告四人竊盜、搶奪及強盜
    所用，爰不予宣告沒收。另扣案之行動電話四支、遙控器一個、鑰匙一支、行動
    電話電池一個、鴨舌帽二頂、皮夾五只、諾貝爾圖書城ＶＩＰ卡、名佳美會員卡
    、必勝客白金卡、美華泰批發卡、美村特賣多卡、大廣三會員卡、好樂迪會員卡
    、五南文化卡各一張等物，並無證據證明係被告四人所有供犯罪所用或因犯罪所
    得之物，核與本案無關，爰不於本案中宣告沒收。被告丙○○、庚○○附表一編
    號一行竊所持鑰匙、被告丙○○、戊○○、陳漢宇附表一編號三行竊所持鑰匙、
    被告丙○○、卯○○附表一編號五行竊所持鑰匙、附表三編號六強盜所持刀械，
    因案發迄今逾一年半以上，均未扣案，恐已滅失，且形體不明，為免將來執行困
    難，亦不予宣告沒收，併此敘明。
五、公訴意旨另以：(一)被告卯○○於八十九年九月二十日凌晨零時十分許，在臺中市
    ○○路、廣福路口，持小刀抵住被害人巳○○腰部，使其無法抗拒，而強盜其所
    有車牌號碼ＵＡＨ—一六八號重型機車及皮包一只。(二)被告丙○○於八十九年九
    月二十一日凌晨三時許，在臺中市○○路、清武巷口，持類似西瓜刀之物朝被害
    人寅○○安全帽砍下，使其無法抗拒，而強盜其所有之皮包一只，而認被告卯○○、丙○○此部分亦涉有攜帶兇器強盜罪嫌。惟查：
  (一)被害人巳○○於警訊時固曾指訴：強盜伊機車之歹徒長得很像卯○○，伊認得警
    方查獲之小刀就是歹徒所持之物等語，然其於本院九十一年三月十二日審理時亦
    證稱：歹徒有二人，均戴鴨舌帽及口罩，其中一位體型像卯○○，歹徒拿的刀子
    比扣案刀子小等語。在本件案發時間凌晨零時十分許，天色昏暗，且歹徒頭戴鴨
    舌帽、口罩，無從辨識臉部長相之情況下，被害人巳○○憑遇害瞬間所記憶之歹
    徒體型指認被告卯○○，是否正確，誠屬有疑，且其於本院審理時已排除扣案小
    刀為歹徒持以行兇之物，而警方亦未在被告卯○○身體或住處尋獲任何被害人巳
    ○○遭強盜之物品，尚難單憑被害人巳○○之指訴，遽認被告卯○○犯有本案。
  (二)被害人寅○○於警訊時固曾指訴：歹徒有二名，動手強盜伊皮包的很像丙○○（
    警訊筆錄誤載為洪信和）等語，惟其事後於檢察官偵查及本院審理時均未到庭，
    致無從檢驗其警訊指訴之可信度如何，況警方並未在被告丙○○身體或住處扣得
    被害人寅○○所指類似西瓜刀之物，亦未尋獲任何被害人寅○○遭強盜之物，自
    難依被害人寅○○警訊指訴逕自認定被告丙○○犯有本案。
  (三)公訴意旨既認此二部分與被告卯○○、丙○○右揭成罪之強盜罪部分有連續犯之
    裁判上一罪關係，爰不另為無罪之諭知。
六、檢察官移送併案部分（九十年度偵字第六五九九號），與右揭已起訴成罪部分，
    有事實上單純一罪關係，本院併予審理。
貳、無罪部分
一、公訴意旨略以：(一)被告戊○○於八十九年八月十一日凌晨一時許，在臺中市○○
    路、河南路口，與被告丙○○共同搶奪被害人乙○○所有之皮包一只。(二)被告庚○○與被告丙○○、卯○○共組搶奪集團，於附表二所示時地，搶奪他人財物，
    而認被告戊○○、庚○○亦涉有刑法第三百二十五條第一項普通搶奪罪嫌。
二、按犯罪事實應依證據認定之，無證據不得推定其犯罪事實；不能證明被告犯罪者
    ，應諭知無罪之判決，刑事訴訟法第一百五十四條、第三百零一條第一項分別定
    有明文。本件公訴人指被告戊○○、庚○○涉有搶奪罪嫌，無非以其二人坦承犯
    行為其論據。訊據被告戊○○、庚○○則均堅決否認有何搶奪犯行。
三、經查：
  (一)八十九年八月十一日凌晨一時許，在臺中市○○路、河南路口，搶奪被害人乙○○皮包之人，乃被告丙○○、卯○○二人，有如前述。公訴人指被告戊○○涉犯
    本案，容有誤解。
  (二)公訴人雖指被告庚○○與被告丙○○、卯○○共組搶奪集團，於附表二所示時地
    ，搶奪他人財物，惟起訴書及附表均未記載被告庚○○參與何次搶奪犯行，或其
    與被告丙○○、卯○○間有何事前謀議共同行搶，而推由被告丙○○、卯○○下
    手實施及三人事後如何分贓之情事，且遍閱全卷，亦無被告庚○○承認其參與搶
    奪犯行之紀錄。況被告庚○○除曾於八十九年六月二十二日凌晨，與被告丙○○
    共同竊取被害人甲○○、江張阿梅及強盜被害人丁○○財物外，別無與被告卯○○共同犯罪，自難以被告庚○○於八十九年六月二十二日與被告丙○○共同犯罪
    之事實即逕推論其有與被告丙○○、卯○○共組搶奪集團，於附表二所示時地，
    搶奪他人財物之犯行。
  (三)綜上所述，公訴人所舉證據不足證明被告戊○○、庚○○犯有搶奪罪。此外，本
    院復查無其他積極證據足資證明被告戊○○、庚○○二人確有公訴人所指搶奪犯
    行，揆諸首揭說明，本件即屬不能證明渠等犯罪，依法應諭知無罪之判決。
據上論斷，應依刑事訴訟法第二百九十九條第一項前段、第三百條、第三百零一條第
一項，刑法第二條第一項前段、第二十八條、第五十六條、第三百零二條第一項、第
三百二十一條第一項第一、二、三、四款、第三百二十五條第一項、第三百二十八條
第一項（修正後）、第三百三十條第一項（修正後）、第五十五條、第四十七條、第
五十一條第五款，罰金罰鍰提高標準條例第一條前段，判決如主文。
本案經檢察官許政純到庭執行職務。
中　　　華　　　民　　　國　　　九十一　　　年　　　四　　  月　　二　　日
                                        臺灣臺中地方法院刑事第四庭
                                            審判長法　官
                                                  法  官
                                                  法  官
如不服本判決，應於送達後十日內向本院提出上訴狀（須附繕本），上訴於臺灣高等
法院臺中分院。
附錄論罪科刑法條
中華民國刑法第三百零二條第一項
私行拘禁或以其他非法方法，剝奪人之行動自由者，處五年以下有期徒刑、拘役或三
百元以下罰金。
中華民國刑法第三百二十一條第一項第一、二、三、四款
犯竊盜罪而有左列情形之一者，處六月以上五年以下有期徒刑：
一  於夜間侵入住宅或有人居住之建築物、船艦，或隱匿其內而犯之者。
二  毀越門扇、牆垣或其他安全設備而犯之者。
三  攜帶兇器而犯之者。
四  結夥三人以上而犯之者。
中華民國刑法第三百二十五條第一項
意圖為自己或第三人不法之所有，而搶奪他人之動產者，處六月以上五年以下有期徒
刑。
中華民國刑法第三百二十八條第一項
意圖為自己或第三人不法之所有，以強暴、脅迫、藥劑、催眠術或他法，至使不能抗
拒，而取他人之物或使其交付者，為強盜罪，處五年以上有期徒刑。
中華民國刑法第三百三十條第一項
犯強盜罪而有第三百二十一條第一項各款情形之一者，處七年以上有期徒刑。
